【裁判字號】    89,台非,288
【裁判日期】    890907
【裁判案由】    違反麻醉藥品管理條例
【裁判全文】
最高法院刑事判決                                八十九年度台非字第二八八號
    上訴人  最高法院檢察署檢察總長
    被  告  甲○○
右上訴人因被告違反麻醉藥品管理條例案件，對於台灣台南地方法院中華民國八十六
年十二月三十日第一審確定判決（八十六年度易字第五一七四號，起訴案號：台灣台
南地方法院檢察署八十六年度偵字第一三八二七號），認為違法，提起非常上訴，本
院判決如左：
    主  文
原判決撤銷。
甲○○非法吸用化學合成麻醉藥品，處有期徒刑伍月，如易科罰金以佰元折算壹日
。
    理  由
非常上訴理由稱：「按判決適用法則不當者，為違背法令，又依法應於審判期日調查
之證據而未予調查者，其判決當然為違背法令，刑事訴訟法第三百七十八條、第三百
七十九條第十款，分別定有明文，而證據雖已調查而其內容尚未明瞭者，即與未經調
查無異，如遽行判決，仍屬應於審判期日調查之證據未予調查，貴院曾以三十一年上
字第八七號著有判例，又刑法上累犯之成立要件，依刑法第四十七條規定，必須曾受
有期徒刑之執行完畢，五年以內再犯有期徒刑以上之罪者，始足當之，如二以上有期
徒刑合併執行者，假釋所定最低應執行之期間，合併計算之，且所餘刑期，亦應合併
計算，於該期間內未經撤銷假釋，其未執行之刑，始以已執行論，刑法第七十九條之
一第一項第三項、第七十九條第一項亦分別定有明文，本件被告甲○○於民國八十年
間犯施用毒品罪，經台灣高等法院高雄分院以八十年度上訴字第一一七五號判處有期
徒刑三年確定，發監執行，原應於八十三年十月十一日執行完畢，惟其於八十二年七
月十五日假釋出獄，尚餘未執行之殘刑一年二月又十日，刑期原應於八十三年九月二
十五日屆滿，乃被告於假釋期間，因違反保護管束規定，情節重大，經法務部撤銷假
釋，應自八十三年十一月五日起執行其殘餘刑期至八十五年一月十四日止，然被告因
另於民國八十三年間犯施用毒品罪，經台灣台南地方法院以八十四年度訴字第五九七
號判處有期徒刑三年二月確定，其刑期接續上開假釋殘刑執行，兩案合併執行，刑期
應自八十三年十一月五日起至八十八年三月十四日止，此有台灣台南地方法院檢察署
刑案資料查註紀錄表及台灣台南地方法院刑案被告全國前案紀錄表在卷可稽（見偵卷
第七頁、第八頁及一審卷第八頁、第九頁），是被告於民國八十六年九月間犯本件非
法吸用化學合成麻醉藥品罪時，其前述二案均尚未執行完畢，原審未查明被告前案之
執行情形，誤認被告八十年間所犯施用毒品罪已執行完畢，遽論被告以累犯，並加重
其刑，自有適用法則不當及應調查之證據未調查之違法，案經確定，且於被告不利，
爰依刑事訴訟法第四百四十一條、第四百四十三條提起非常上訴，以資糾正」等語。
本院按刑法第七十九條之一第一項規定：「二以上徒刑併執行者，第七十七條所定最
低應執行之期間，合併計算之。」同條第三項規定：「依第一項規定合併計算執行期
間而假釋者，前條第一項規定之期間，亦合併計算之。」則在併合執行之情形，經許
其假釋出獄者，其報請許可假釋所須最低應執行之期間，既合併計算；且假釋期間（
即殘刑期間），亦合併計算之，其期間即無從區分。從而，不論假釋出獄前所執行之
期間是否已逾其中任一罪之刑期，亦不論嗣後其假釋有無被撤銷，在假釋期間內，均
應認為尚未執行完畢。其於執行逾其中任一罪之刑期後五年內之假釋期間，再犯有期
徒刑以上之罪者，自不應論以累犯。本件原判決認定：被告甲○○曾於民國八十年間
因犯施用毒品罪，經台灣高等法院高雄分院判處有期徒刑三年（於八十二年間假釋出
獄，八十三年間撤銷假釋並執行殘刑一年二月十日）於八十五年一月十四日執行完畢
，又於八十四年間因犯施用毒品罪，經原法院判處有期徒刑三年二月，現仍在假釋期
間（指揮書執畢日期為八十八年三月十四日）竟不知悔改，復於八十六年九月二十日
上午八時許，在台南縣將軍鄉將富村十鄰將榮五四號住處，非法吸用化學合成麻醉藥
品安非他命乙次（將安非他命置於過濾器內，以火加熱，使之產生白煙加以吸用）。
嗣於同日為警查獲，經採尿送驗後始揭上情等情。因而論被告以非法吸用化學合成麻
醉藥品，累犯罪，判處有期徒刑陸月，如易科罰金以佰元折算壹日，原無不合。惟
查本件被告甲○○於八十年犯施用毒品罪，經台灣高等法院高雄分院以八十年度上訴
字第一一七五號判處有期徒刑三年確定，發監執行，原應於八十三年十月十一日執行
完畢，惟其於八十二年七月十五日假釋出獄，尚餘未執行之殘刑一年二月又十日，刑
期應於八十三年九月二十五日屆滿，乃被告於假釋期間，因違反保護管束規定，情節
重大，經法務部撤銷假釋，應自八十三年十一月五日起執行其殘餘刑期至八十五年一
月十四日止，又被告另於八十三年間犯施用毒品罪，經原法院以八十四年度訴字第五
九七號判處有期徒刑三年二月確定，其刑期接續上開假釋殘刑執行，兩案合併執行，
刑期應自八十三年十一月五日起至八十八年三月十四日止，此有台灣台南地方法院檢
察署刑案資料查註紀錄表及台灣台南地方法院刑案被告全國前案紀錄表在卷可稽（見
偵卷第七頁、第八頁及一審卷第八頁、第九頁），是被告於八十六年九月間，犯本件
非法吸用化學合成麻醉藥品罪時，其前述二案均尚未執行完畢，依前開說明，自不應
論以累犯。原判決誤依累犯論擬，自有適用法則不當之違背法令。案經確定，且於被
告不利，非常上訴意旨，執以指摘，為有理由。應由本院將原判決撤銷，改判如主文
第二項所示，並諭知易科罰金之折算標準，以資救濟。
據上論結，應依刑事訴訟法第四百四十七條第一項第一款但書，麻醉藥品管理條例第
十三條之一第二項第四款，刑法第十一條前段、第四十一條，判決如主文。
中      華      民      國    八十九    年      九      月      七      日
                              最高法院刑事第四庭
                                  審判長法官  黃  劍  青
                                        法官  劉  敬  一
                                        法官  林  增  福
                                        法官  楊  商  江
                                        法官  邵  燕  玲
      右正本證明與原本無異
                                              書  記  官
中      華      民      國    八十九    年      九      月     十四     日


司法院資訊處製作；財團法人民間司法改革基金會備份。
